【裁判字號】    98,易,4067
【裁判日期】    990330
【裁判案由】    詐欺
【裁判全文】
臺灣臺中地方法院刑事判決              98年度易字第4067號
公  訴  人  臺灣臺中地方法院檢察署檢察官
被      告  己○○
選任辯護人  李國豪律師
上列被告因詐欺案件，經檢察官提起公訴（98年度偵字第6269號
），本院判決如下：
    主    文
己○○無罪。
    理    由
一、公訴意旨略以：己○○為址設臺中市○區○○○路58號2樓
    之「美舒到府坐月子中心」（下稱美舒行）負責人，先以美
    舒行名義與產婦乙○○簽立契約書，約定自民國97年12月6
    日至98年1月2日止，應派遣人員至臺中市○○○路369號5樓
    之產婦乙○○住處，為產婦乙○○提供坐月子服務。嗣己○○意圖為自己不法之利益，於97年12月初，與甲○○約定應
    由甲○○到產婦乙○○住處服務，工資計算方式為每日工時
    9小時者，以新臺幣（下同）1000元計，每日工時24小時者
    ，以1900元計，致甲○○信以為真而陷於錯誤，遂自97年12
    月6日至13日止，共有8天服務9小時，另自97年12月14日至
    98年1月2日止，共有19天服務24小時，總計在產婦乙○○住
    處提供27天之到府服務，共計應取得薪資4萬4100元。詎產
    婦乙○○業於97 年12月14日，已將服務費用全數交付給己○○，己○○竟以已付清為由，拒不給付甲○○薪資，致甲○○受有4萬4100元之損害，因認己○○涉有刑法第339條第
    2項之詐欺得利罪嫌等語。
二、按犯罪事實應依證據認定之，無證據不得認定犯罪事實；不
    能證明被告犯罪，應諭知無罪之判決，刑事訴訟法第一百五
    十四條第二項、第三百零一條第一項分別定有明文。次按所
    謂認定犯罪事實之證據，係指足以認定被告確有犯罪行為之
    積極證據而言，該項證據自須適合於被告犯罪事實之認定，
    始得採為斷罪之資料；又事實之認定，應憑證據，如未能發
    現相當確實證據，或證據不足以證明，自不能以推測或擬制
    之方法，以為裁判之基礎，最高法院二十九年上字第三一０
    五號、四十年臺上字第八六號判例著有明文。又按認定犯罪
    事實所憑之證據，無論係直接證據或間接證據，其為訴訟上
    之證明，須於通常一般之人均不致有所懷疑，而得確信其為
    真實之程度者，始得據為有罪之認定，倘其證明尚未達到此
    一程度，而有合理之懷疑存在，復無其他調查途徑可尋，法
    院即應為無罪之判決，最高法院七十六年臺上字第四九八六
    號著有判例。
三、公訴人認為被告己○○涉有詐欺得利罪嫌，無非以告訴人乙○○之陳述，告訴人簽收之估價單、丁○○提出之切結書、
    美舒到府坐月子中心契約書、金額3萬2000元之收據、乙○○提出之切結書、臺灣臺中地方法院98年度中勞小字第28
    號、98年度勞小上字第7號、97年度中勞小字第139號、98
    年度勞小上字第1號等卷宗、98年度中勞小字第47號卷宗、
    98年度勞小上字第8號判決書，被告於98年6月25日民事答辯
    狀等為主要論據，訊據被告堅決否認有本件犯行，辯稱，告
    訴人甲○○幫助乙○○做月子部分，他去工作第九天的時候
    ，在十二月十四日，我到乙○○家中去收錢的時候，當場就
    已經付給甲○○，乙○○是在房間付錢給我，收完錢後，我
    就走到客廳，我就拿給甲○○，甲○○應得兩萬壹仟六佰元
    付給他六千四百元及壹萬二千二百元，總共壹萬八千六百元
    。其餘的部分，是因為他跟戊○○有部分沒有去服務，但是
    已經收了錢，所以抵扣三千零七元。甲○○也有簽收據給我
    ，他本來只有簽一次，但是我說不行，因為他收了兩次錢，
    所以我要求他簽二次等語。
四、丁○○於99年2月2日本院審理中證稱，97年9月28日半天，9
    月30日、10月1日、10月2日、10月3日由美舒行派林阿姨來
    服務，97年10月5日起至11月1日，由告訴人來服務，總共付
    3 萬7千元，後來追加6天再付7千8百元，一共4萬4千8百元
    ，未在家中付錢給告訴人，是用轉帳方式付款給美舒行等語
    （本院卷第46頁至第48頁），戊○○於99年3月16日本院審
    理中證稱，我本來要由美舒行做30天月子，後來只做了9天
    ，97年11月27日，做完時有用電話問被告是否要將錢匯給他
    ，他說不用，要我們將現金交給告訴人，是1萬2千2百零2元
    等語（本院卷第91頁、第92頁），乙○○於99年2月2日本院
    審理中證稱，97年12月6日起至12月14日想做半天，繳了1萬
    8千元，12月14日至98年1月2日改全天，被告曾在我做月子
    期間到我家中收3萬8千元，我沒有跟被告說1萬8千元發票不
    見了，要再開一張總額3萬8千元之發票，發票對我不重要，
    被告來收錢的時候，我知道被告和告訴人好像在討論薪資問
    題，所以就跑到房間去看小孩，沒有看到被告拿錢給告訴人
    等語（本院卷第49頁至51頁），核與告訴人王培玲於本院99
    年2月2日審理中陳述情節相符，復有與其等所述相符，3 萬
    2千元之收據、估價單（偵查卷第63頁、第42頁、第58頁、
    第62頁）等在卷足稽，足認告訴人確曾於97年10月5日起至
    97年11月1日止至證人丁○○家中服務，被告並曾於97年11
    月1日給付告訴人全部服務薪資2萬6千2百元完畢，告訴人於
    97年11月18日起至97年11月27日止，共9天至證人戊○○家
    中服務，戊○○於97年11月27日，在家中代替被告支付1萬2
    千2百零2元予告訴人收執，被告另於97年12月14日，在證人
    乙○○家中支付告訴人6千4百元，合1萬8千6百元，此二部
    分告訴人為被告所經營之美舒行服務客戶之薪資4萬4千8百
    元被告均已付訖；另告訴人於97年12月6日起至98年1月2日
    止，合計27天，在證人乙○○家中服務之薪資4萬4千1 百元
    ，被告則未給付告訴人。至證人丙○○於本院審理中證稱，
    97年9月28日半天、9月30日、10月1日、10月2日曾至丁○○
    家中服務等語，尚不影響前述事實之認定。
五、惟查，被告與告訴人薪資之爭執，被告已給付告訴人服務丁○○及戊○○二人之薪資合計4萬4千8百元，僅服務乙○○
    部分薪資共4萬4千1百元部分未付，且告訴人服務證人乙○○部分之薪資，是否已支付，為被告所爭執，足見被告非於
    指派告訴人至證人乙○○家中服務時，即有不予付款之不法
    所有之意圖；至被告與第三人陳淑英之薪資糾紛，據陳淑英
    之補正事實狀所訴，其於97年7月16日至8月12日，工作27天
    ，薪資為5萬4千元，被告僅給付3萬元，尚未收到2萬4千元
    ，有補正事實狀一份附在本院97年度中勞小字第139號卷宗
    可參，惟被告辯稱係因第三人陳淑英曾向其借支2萬1千餘元
    之薪資等語（本院97年度中勞小字第139號第16頁），被告
    與第三人蔡雪芬之薪資糾紛，據蔡雪芬所訴被告於97年10月
    、11月、12月共積欠其薪資5萬7千1百60元，惟蔡雪芬另於
    97 年3月至9月之薪資，均未見有未支付之情形，且被告就
    蔡雪芬計算薪資之方式亦有所爭執，有本院98年度中勞小字
    第28號卷可參，足見被告與陳淑英、蔡雪芬二人間薪資糾紛
    ，被告已有給付部分薪資，僅部分未給付，且均為被告所爭
    執，並非被告於使其等服勞務之初即有何不給付薪資之不法
    所有意圖。
六、綜上所述，被告雖與告訴人間有薪資之爭執致未給付告訴人
    之薪資餘額，惟僅係單純之民事糾紛，尚無法證明被告有何
    不法所有之意圖及實施詐術之行為，公訴人所舉之證據尚有
    合理之懷疑存在，不能證明被告犯罪，自應為無罪之諭知。
七、據上論斷，應依刑事訴訟法第三百零一條第一項，判決如主
    文。
中    華    民    國    99    年    3     月    30    日
                  刑事第一庭    審判長法  官  何志通
                                      法  官  許惠瑜
                                      法  官  林清鈞
以上正本證明與原本無異。
如不服本判決應於收受判決後10日內向本院提出上訴書狀，並應
敘述具體理由；其未敘述上訴理由者，應於上訴期間屆滿後20日
內向本院補提理由書（均須按他造當事人之人數附繕本）「切勿
逕送上級法院」。
                                書記官  陳貴卿
中    華    民    國    99    年    3     月    30    日

司法院資訊處製作；財團法人民間司法改革基金會備份。
